【裁判字號】    98,抗,148
【裁判日期】    980525
【裁判案由】    拍賣抵押物
【裁判全文】
臺灣臺中地方法院民事裁定  98年度抗字第148號
抗  告  人  甲○○
抗  告  人  乙○○
相  對  人  中國信託商業銀行股份有限公司
法定代理人  丁○○
送達代收人  丙○○
上列當事人間拍賣抵押物事件，抗告人對於民國98年4月9日本院
98年度司拍字第97號所為裁定，提起抗告，本院合議庭裁定如下
：
    主    文
抗告駁回。
抗告程序費用新台幣壹仟元由抗告人負擔。
    理    由
一、抵押權經設定登記後，債權人因債務屆滿未受清償，依民法
    第873條第1項之規定，即得聲請法院拍賣抵押物，如對於此
    項法律關係有爭執時，亦應由有爭執之人提起訴訟，以求解
    決，不得僅依抗告程序聲明其有爭執，並據為廢棄拍賣裁定
    之理由（參最高法院51年台抗字第269號判例參照）。易言
    之，聲請法院裁定准許拍賣抵押物，係屬非訟事件，為裁定
    之法院僅就抵押權人所提出之債權憑證、抵押權設定契約書
    、他項權利證明書、不動產登記謄本為形式上之審查，無從
    審酌屬於實體事項之法律關係。其抗告法院亦僅能就形式要
    件是否具備為審查，不得審究抗告人所爭執之實體事項。
二、本件相對人主張：抗告人向其借款共計3筆，並以原裁定附
    表所示不動產設定本金最高限額新台幣（下同）382萬元之
    抵押權以為擔保。玆因抗告人有部分債務未按期清償，依約
    已喪失期限利益，全部債務視為到期，或部分債務依約業已
    到期，惟均未清償，爰依民法第873條第1項規定，聲請拍賣
    抵押物等語。並提出抵押權設定契約書、他項權利證明書、
    土地及建物登記謄本、借據、貸款契約書及放款資料為證。
    經原審審查其形式要件業已具備，裁定准許拍賣抵押物，即
    無不合。
三、抗告意旨雖略以：系爭抵押債權中之29萬元部分之清償期限
    為97年10月30日，因抗告人誤未辦理變更貸款條件延展清償
    期限，是相對人乃聲請拍賣抵押物。惟抗告人已經相對人同
    意辦理變更貸款條件延展清償期限，其手續正處理中，為此
    提起本件抗告。並聲明（一）原裁定廢棄。（二）相對人之
    聲請駁回。（三）抗告費用由相對人負擔。經查，本件抗告
    人就上開抗告意旨，並未提出任何具體事證以資證明，且為
    相對人具狀所否認，則其上開所稱，自難採認；且觀抗告人
    前開所稱，亦核屬實體上之爭執，依上開說明，並非本件非
    訟事件程序得以審究。綜上，本件抗告為無理由，應予駁回
    。
四、據上論結，本件抗告為無理由，依非訟事件法第46條、第21
    條第2項、第24條第1項，民事訴訟法第495條之1第1項、第
    449條第1項、第78條、第85條第1項前段裁定如主文。
中    華    民    國    98    年    5    月    25    日
                  民事第四庭    審判長法  官   王  銘
                                      法  官   王鏗普
                                      法  官   黃文進
以上正本係照原本作成。
如不服本裁定，僅得於收受本裁定正本送達後10日內，以適用法
規顯有錯誤為理由，向本院提出再抗告狀，（須附繕本一份及繳
納再抗告裁判費新台幣1,000元），經本院許可後始可再抗告，
前項許可以原裁定所涉及法律見解具有原則上重要性者為限。
中    華    民    國    98    年    5    月    25    日
                                      書記官


司法院資訊處製作；財團法人民間司法改革基金會備份。
